臺灣高等法院民事判決
108年度家上字第224號
上  訴  人  何宜泰  
訴訟代理人  蔡敏秀  
            任順律師  
被  上訴人  何東波  
            何東州  
            何東岳  
            何碧玉  
            何碧珍  
共      同
訴訟代理人  蔡育盛律師
複  代理人  沈宏儒律師
            張韶庭律師
被 上訴人   黃瓊薇  
訴訟代理人  蔡育盛律師
上列當事人間分割遺產事件，上訴人對於中華民國108年6月20日
臺灣臺北地方法院106年度家繼訴字第14號第一審判決提起上訴
，本院於109年6月17日言詞辯論終結，判決如下：
    主  文
原判決關於(一)駁回上訴人後開第二、三項之訴、(二)遺產分割
方法部分，暨該部分訴訟費用之裁判均廢棄。
上開廢棄(一)部分，被上訴人何東岳應再給付新臺幣參佰參拾萬
元及自民國一○六年五月二十三日起至清償日止，按年息百分之
五計算之利息予被繼承人何李柳霞之全體繼承人公同共有。
上開廢棄(一)部分，被上訴人黃瓊薇應給付新臺幣壹仟壹佰零玖
萬元及自民國一○七年六月二十六日起至清償日止，按年息百分
之五計算之利息予被繼承人何李柳霞之全體繼承人公同共有。
上開廢棄(二)部分，被繼承人何李柳霞所遺如附表一所示遺產，
應分割如附表一「分割方法」欄所示。
第一審廢棄改判部分、第二審訴訟費用由被上訴人黃瓊薇負擔百
分之六十，被上訴人何東岳負擔百分之二十，餘由上訴人與被上
訴人何東波、何東州、何東岳、何碧玉、何碧珍按附表二所示之
應繼分比例負擔。
    事實及理由
一、上訴人主張：伊父何東英為被繼承人何李柳霞之長子，何東
    英早於民國94年12月14日死亡，嗣何李柳霞於103年10月21
    日死亡，由伊代位繼承，與被上訴人何東波、何東州、何東
    岳、何碧玉、何碧珍同為何李柳霞之繼承人，應繼分如附表
    二所示。何李柳霞除遺有如附表一編號1至20所示存款、股
    票及何東岳應返還之欠款新臺幣(下同)5萬4,337元(詳如附
    表三編號3、4所示)外，何東岳、被上訴人黃瓊薇另於何李
    柳霞生前分別自何李柳霞帳戶提領款項各330萬元、1,109萬
    元(詳如附表三編號1、2所示)，或係何李柳霞委託提領而未
    交還，或係未經何李柳霞同意，擅自提領，均屬於何李柳霞
    之遺產，黃瓊薇、何東岳自負有交還何李柳霞之全體繼承人
    義務，詎黃瓊薇、何東岳拒不交還，即屬不當得利，且侵害
    全體繼承人之權益，前開款項應納入何李柳霞之遺產分配，
    因兩造就遺產範圍及分割方法無法達成合意，且無不能分割
    之約定，爰依民法第179條、第184條第1項前段、第541條第
    1項、第1148條第1項、第1164條之規定，擇一求為命黃瓊薇
    給付1,109萬元本息、何東岳給付330萬元本息予全體繼承人
    公同共有，被繼承人何李柳霞所遺如附表一所示遺產，應由
    兩造按如附表二之應繼分比例分割之判決（未繫屬本院部分
    ，不予贅述）。
二、被上訴人則以：何東岳、黃瓊薇係受何李柳霞所託，前往提
    領款項(詳如附表三編號1、2所示)，除其中1061萬元外，其
    餘所領取款項均已交付予何李柳霞，至於何李柳霞如何使用
    ，渠等並不知情。再黃瓊薇於94年間即分別匯款95萬元、93
    萬元、90萬元、10萬元、44萬元予何李柳霞，其後又陸續於
    95年至98年間交付現金予何李柳霞，委請何李柳霞代為買賣
    股票，嗣經何李柳霞結算後，乃授權黃瓊薇自行領出1,061
    萬元歸己(詳如附表三編號1⑵所示)。又何東岳於何李柳霞死
    亡後，提領共53萬2,080元(詳如附表三編號3、4所示)，經
    用於支付遺產稅6萬9,294元、國泰醫院往生室費用1,400元
    、醫療費用7萬0,582元、喪葬用品費17萬9,800元、殯葬墓
    位費用15萬2,667元、看護費4,000元，共計47萬7,743元後
    ，剩餘5萬4,337元，應列入遺產範圍。何李柳霞之遺產為附
    表一編號1至20所示之存款、股票及何東岳所欠之5萬4,337
    元債務。上訴人主張何李柳霞於生前委託何東岳、黃瓊薇分
    別提領之330萬元、1,109萬元應納入何李柳霞之遺產分配，
    並無理由。另何李柳霞於103年10月21日死亡，上訴人於106
    年4月26日依侵權行為之法律關係為請求，其請求權亦已罹
    於2年之時效等語，資為抗辯。
三、原審判決何東岳應返還5萬4,337元本息予全體繼承人公同共
    有，兩造就何李柳霞所遺如原審判決附表三所示遺產，應按
    原審附表三分割方法欄所示之方式分割，駁回上訴人其餘之
    訴。上訴人不服，提起上訴，其於109年6月17日所更正上訴
    聲明(見本院卷二第165-166頁)，雖係請求何東岳給付335萬
    4,337元本息，且未表明何東岳、黃瓊薇應返還金錢予何李
    柳霞全體繼承人公同共有。惟原審已判命何東岳應還5萬4,3
    37元本息予何李柳霞全體繼承人公同共有，故上訴人上訴之
    真意係請求何東岳再返還330萬元本息(見本院卷二第148頁)
    ；何東岳、黃瓊薇應返還金錢予何李柳霞全體繼承人公同共
    有(見本院卷二第41頁、第53頁)。故上訴聲明(經調整文字)
    ：(一)原判決關於⑴駁回上訴人後開第(二)項之訴、⑵遺產分
    割方法部分均廢棄。(二)上開廢棄⑴部分，何東岳應再給付3
    30萬元及自106年5月23日起至清償日止，按年息百分之五計
    算之利息予何李柳霞之全體繼承人公同共有；黃瓊薇應給付
    1,109萬元及自107年6月26日起至清償日止，按年息百分之
    五計算之利息予何李柳霞全體繼承人公同共有。(三)被繼承
    人何李柳霞所遺如附表一所示遺產，應依附表二所示應繼分
    比例分割。被上訴人則答辯聲明：上訴駁回。
四、上訴人主張伊父何東英為被繼承人何李柳霞之長子，伊父於
    94年12月14日死亡，嗣何李柳霞於103年10月21日死亡，由
    伊代位繼承，與何東波、何東州、何東岳、何碧玉、何碧珍
    同為何李柳霞之繼承人，應繼分如附表二所示。何李柳霞遺
    有附表一編號1至20所示存款、股票，以及何東岳應返還5萬
    4,337元予何李柳霞之全體繼承人公同共有等情，為兩造所
    不爭執(見原審卷二第599頁、本院卷二第148頁)，堪可認定
    。
五、兩造爭執之事項及本院得心證之理由：
　　上訴人主張何東岳、黃瓊薇所提領如附表三編號1、2所示之
    款項應納入何李柳霞之遺產，為何東岳、黃瓊薇所否認。何
    東岳辯稱：何李柳霞委託伊提領之款項均已交付予何李柳霞
    等語；黃瓊薇則辯稱：伊受委託提領之48萬元已交付何李柳
    霞，至於何李柳霞授權伊領出之1,061萬元，乃伊委託何李
    柳霞代為買賣股票，何李柳霞返還予伊之本金及獲利等語。
    上訴人請求何東岳、黃瓊薇返還前開款項，是否有理由，茲
    分述如下：
　　(一)何李柳霞委託何東岳代為提領330萬元、黃瓊薇代為提
        領48萬元，均應返還予何李柳霞之全體繼承人公同共有
        ：　
　　　　⑴按受任人因處理委任事務，所收取之金錢、物品及孳
          息，應交付於委任人。次按當事人主張有利於己之事
          實者，就其事實有舉證之責任。民法第541條第1項、
          民事訴訟法第277條分別定有明文。　　
　　    ⑵經查，何東岳、黃瓊薇均自承受何李柳霞之委託，分
          別於103年10月7日、8日、13日、14日、15日、16日
          、17日、20日拿取何李柳霞之存摺簿、印鑑章提領於
          附表三編號1⑴、2所示之款項(見本院卷一第311頁、
          第325頁、第434-435頁)，堪認何東岳、黃瓊薇受何
          李柳霞委任處理提款事務，何東岳共領得330萬元，
          黃瓊薇則領得48萬元。
　　    ⑶何東岳、黃瓊薇辯稱已將因處理委任事務取得之金錢
          交付予何李柳霞，就此有利事實，自應由何東岳、黃
          瓊薇負舉證責任。何東岳雖舉證人王雲南、何東州、
          何碧玉為證，然證人即何碧玉之夫王雲南證稱：103
          年10月間，伊幾乎每日去探視何李柳霞，通常係早上
          近中午時前往，偶而為下午，印象中記不起來遇過黃
          瓊薇，伊不知悉何東岳如何取得何李柳霞之存摺、印
          章，亦未見何李柳霞將存摺、印章交予何東岳，僅看
          過何東岳有兩、三次交付牛皮紙袋予何李柳霞，不清
          楚內裝何物，何東岳交付時亦無任何表示等語；何碧
          玉證稱：何李柳霞住院期間，伊每日下班後均會去探
          視，僅有一、兩天未去，周六、日則整日陪伴何李柳
          霞，伊遇過黃瓊薇兩、三次，並未看到何李柳霞將存
          摺、印章交給黃瓊薇，亦未見聞何李柳霞將存摺、印
          章交予何東岳或請何東岳領款，伊母親有任何事情均
          交代何東岳處理等語；何東州則證稱：每日下班均會
          前往探視何李柳霞，有在醫院遇過黃瓊薇一、兩次，
          並未見聞何李柳霞委請黃瓊薇領款，伊探視時間均與
          何東岳錯開，兩人並未相遇等語(見本院卷一第497-5
          00頁、第501-505頁)，則綜上證人之證述，皆無法證
          明何東岳、黃瓊薇已將受委託領取之款項交付予何李
          柳霞。
　　　　⑷復審酌何李柳霞係於103年9月19日入住國泰醫院診療
          ，嗣於同年10月21日死亡(見本院卷一第179頁)，住
          院期間之住院費、看護費皆係由何東岳墊付(見本院
          卷一第311頁、第497頁)，可認何李柳霞並無提款花
          用之需要。再者，證人王雲南、何碧玉、何東州幾乎
          係每日前往探視，卻對何李柳霞密集提領款項毫無所
          悉，加以何李柳霞於住院期間因身體極虛弱，無法獨
          立處理一般事物，有國泰綜合醫院(106)管歷字第467
          號函可憑(見本院卷一第179頁)，何碧玉並證稱何李
          柳霞於住院期間所有事物均委由何東岳代其處理，如
          前所述，但何東岳卻稱對何李柳霞所領取為數不小之
          金錢不便過問(見原審卷一第319頁)，且嗣於何李柳
          霞死亡時，亦未在病房或其儲物櫃發現任何金錢，衡
          與事理有違。何東岳、黃瓊薇既未就代為提領款項已
          交付予何李柳霞之有利事實為證明，自應由渠等負擔
          此不利益，則上訴人依民法第541條第1項規定，主張
          何東岳、黃瓊薇對何李柳霞各負有交付330萬元本息
          、48萬元本息之義務，該債權由何李柳霞之全體繼承
          人繼承，應屬有據。上訴人請求何東岳、黃瓊薇如數
          返還予何李柳霞全體繼承人公同共有，並列入何李柳
          霞之遺產分割，為有理由。
 　 (二)黃瓊薇自何李柳霞之帳戶提領1,061萬元，應返還予何
        李柳霞之全體繼承人：　　　　
　　　　⑴按無法律上之原因而受利益，致他人受損害者，應返
          還其利益。雖有法律上之原因，而其後已不存在者，
          亦同。民法第179條定有明文。
　　　　⑵黃瓊薇辯稱伊與何李柳霞間有委託投資、代買賣股票
          之關係存在，因此何李柳霞於103年10月20日將存摺
          、印章交予伊，除委託伊提領前開48萬元外，並授權
          伊自行領取1,061萬元云云，並舉台北富邦銀行存摺
          類存款存入存根、自己手寫之記錄為據(見本院卷一
          第247-253頁)。惟台北富邦銀行之存根，雖可認於94
          年4月19日、20日、29日、同年5月9日，分別存入95
          萬、93萬、10萬、90萬、44萬元至何李柳霞之帳戶(
          帳號為000000000000)，惟其上並未記載係由何人存
          入，且黃瓊薇並未提出自己帳戶之相對應取款證明，
          則黃瓊薇辯稱係其存入何李柳霞之帳戶，已難憑採。
          再前開存入何李柳霞帳戶內之款項共計332萬元(計算
          式：95萬+93萬+10萬+90萬+44萬＝332萬，下稱系爭存
          款)，旋於94年月5月13日係由訴外人徐小白領出，佐
          以徐小白於94年5月16日以94年4月19日買賣為原因，
          將臺北市○○段0○段0000地號土地(權利範圍554/10000
          )、同小段2514建號建物分別移轉登記予何李柳霞、
          何東波，有何李柳霞之台北富邦銀行臨沂分行帳戶(
          帳號000000000000號)交易明細表、台北富邦銀行台
          銀本行支票申請書、臺北市土地建物異動清冊可憑(
          見原審卷二第89-93頁)，核系爭存款存入、提領時間
          與買賣契約時間相近，堪認上訴人主張系爭存款與向
          徐小白買受房屋款相關，應可採信。黃瓊薇辯稱系爭
          存款係其委請何李柳霞代為買賣股票所用云云，亦無
          可取。至黃瓊薇手寫之記錄，僅係自行記載日期、金
          額之記錄，亦不能證明黃瓊薇有交付所載金錢予何李
          柳霞。
　　　　⑶又黃瓊薇辯稱何李柳霞僅為家庭主婦，除每年領取何
          東英之撫卹金10萬餘元外，並無資力買賣大量股票云
          云。然何李柳霞除何東英之撫恤金外，何東岳、何東
          州皆會固定給付何李柳霞生活費，業據何碧玉證述明
          確(見本院卷一第502頁)，可認何李柳霞非全然無資
          力得為投資買賣股票。況黃瓊薇自承何李柳霞善於買
          賣股票，始委託何李柳霞代為操作，佐以證人王雲南
          證稱：何李柳霞自62年開始投資股票等語(見本院卷
          一第499頁)；何碧玉證稱何李柳霞自60年開始投資股
          票等語(見本院卷一第502頁)，則迄至94年間止，何
          李柳霞當已累積相當財富。再參諸何李柳霞於94年3
          月31日之集保帳戶餘額表，可知何李柳霞當時共持有
          92家股票，其中不乏南亞、台積電、日月光、英業達
          等大型公司之股票，且多家公司之持股股數達1萬股
          以上，有保管帳戶客戶餘額表在卷可憑(見本院卷一
          第407-409頁)，若以94年3月31日當日個股之收盤價
          計算，何李柳霞當時持股價值約為1,424萬4,724元(
          見本院卷一第557-559頁)，堪認於系爭存款存入之前
          ，何李柳霞自己已具相當資力。故黃瓊薇辯稱何李柳
          霞無資力買賣大量股票，其持股均屬代人操作云云，
          並無可採。　
　　　　⑷又黃瓊薇稱不清楚何李柳霞代為操作之細節，何李柳
          霞僅告稱伊結算後，1,061萬元為伊之本金及獲利云
          云。惟依黃瓊薇所述，其自94年即委託何李柳霞代為
          操作股票，但黃瓊薇竟不能提出近9年間何李柳霞如
          何代為操作、獲利如何之相關資料，且何李柳霞長年
          買賣股票、投資理財，自身業具有相當資力，如前所
          述，嗣何李柳霞於103年10月初大量處分其名下股票(
          見本院卷一第171頁)，經黃瓊薇於同年月20日領取1,
          061萬元後，存款所剩未幾，且所遺如附表一編號3至
          20所示之股票，經財政部臺北國稅局核定價值僅3萬5
          ,579元(計算式：3,738+5,582+1,870+4,238+19,732+
          414+5＝35,579，見原審卷一第39頁)，豈不謂何李柳
          霞經年買賣股票之獲利均歸於黃瓊薇，核與常理不符
          。是以，黃瓊薇與何李柳霞間既無足認定有委託投資
          關係存在，上訴人主張黃瓊薇所受領之1,061萬元屬
          無法律上原因，堪予採信。則上訴人依民法第179條
          規定，主張黃瓊薇對何李柳霞負返還1,061萬元本息
          不當得利之責，該債權由何李柳霞之全體繼承人繼承
          ，黃瓊薇應返還予何李柳霞全體繼承人公同共有，列
          入遺產分割，亦有理由。
六、何李柳霞所遺如附表一所示之財產，應依附表一「分割方法
    」欄為分割：
    (一)按繼承人有數人時，在分割遺產前，各繼承人對於遺產
        全部為公同共有；繼承人得隨時請求分割遺產，但法律
        另有規定或契約另有訂定者，不在此限，民法第1151條
        、第1164條分別定有明文。次按請求分割遺產，係以被
        繼承人全部遺產為分割對象，並以事實審言詞辯論終結
        前已發現並確定之財產為限。經查，被繼承人何李柳霞
        遺有附表一編號1至20所示之存款及股票，為兩造所不
        爭執，已如前述。另何東岳應給付之335萬4,337元(計
        算式：3,300,000+54,337＝3,354,337)本息、黃瓊薇應
        給付之1,109萬元(計算式：48萬元+1,061萬元＝1,109萬
        元)本息均屬何李柳霞之遺產，經上訴人請求何東岳、
        黃瓊薇返還予全體繼承人公同共有。上訴人與何東波、
        何東州、何東岳、何碧玉、何碧珍就附表一所示遺產既
        無法達成分割之協議，且無不能分割之情形，則上訴人
        依民法第1164條規定訴請裁判分割前開遺產，即屬有據
        。 
　　(二)再按訴求分割共有物之目的，在消滅共有關係，至於分
        割之方法，則由法院依職權定之，不受當事人聲明之拘
        束。是遺產之分割方法，法院有自由裁量之權，不受共
        有人主張之拘束，然應斟酌當事人之聲明、各繼承人之
        利害關係、遺產之性質及價格、利用價值、經濟效用、
        經濟原則及使用現狀、各繼承人之意願、全體共有人之
        利益等相關因素，而為公平妥適之判決。經查，上訴人
        與何東波、何東州、何東岳、何碧玉、何碧珍均同意股
        票予以變價分割。附表一編號1、2之存款與編號3至20
        之股票變價所得價金合併計算後，由上訴人與何東波、
        何東州、何東岳、何碧玉、何碧珍依附表二所示之比例
        為分配；附表一編號21對黃瓊薇之不當得利債權，由上
        訴人與何東波、何東州、何東岳、何碧玉、何碧珍依附
        表二所示之比例為分配。
　　(三)又按繼承人中如對於被繼承人負有債務者，於遺產分割
        時，應按其債務數額，由該繼承人之應繼分內扣還，民
        法第1172條定有明文，推闡該條之立法意旨，在於繼承
        人對被繼承人負有債務時，倘先由繼承人自被繼承人處
        取得應繼財產，再清償對被繼承人所負之債務，將造成
        法律關係複雜，為簡化繼承關係，乃設此條由繼承人應
        繼分中扣還債務之規定。而繼承人之一倘有侵害遺產之
        行為，其所負債務之對象，於被繼承人死亡後，應為繼
        承人全體，則於遺產分割時，對於繼承人全體之債務應
        如何扣還，法律並無明文，應係立法者立法時因疏略而
        產生之法律漏洞。考慮此時若由該繼承人自被繼承人處
        取得應繼財產後，再清償對於繼承人全體之債務，亦將
        造成法律關係複雜，本諸簡化繼承關係之同一法律基礎
        ，應類推適用民法第1172條規定予以解決。準此，附表
        一編號22何李柳霞對繼承人何東岳之債權，即應按民法
        第1172條規定，於遺產分割時，按其債務數額，由何東
        岳之應繼分內扣還。何東岳對何李柳霞應負擔之債務為
        335萬4,337元本息，其扣還之金額應為279萬5,281元本
        息（計算式：3,354,337×5/6＝2,795,281，元以下四捨
        五入)。 
七、綜上所述，(一)上訴人依民法第179條規定、第541條第1項
    規定請求何東岳再給付330萬元本息、黃瓊薇給付1,109萬本
    息予何李柳霞之全體繼承人公同共有，為有理由，應予准許
    。上開應准許部分，原審為上訴人敗訴之判決，尚有未洽，
    上訴意旨指摘原判決關此部分不當，求予廢棄改判，為有理
    由，爰由本院廢棄改判如主文第二、三項所示。(二)上訴人
    另以其與何東波、何東州、何東岳、何碧玉、何碧珍不能協
    議分割遺產為由，依民法第1164條規定請求就何李柳霞所遺
    如附表一所示之遺產分割，為有理由，應予准許，爰予分割
    如附表一「分割方法」欄所示。又關於遺產分割部分，既已
    由法院准予分割，並為全體公同共有人定分割方法，依民事
    訴訟法第80條之1規定，就此部分之訴訟費用由全體共有人
    依應繼分比例分擔，始為公平，附為敘明。至上訴人另基於
    民法第184條第1項前段規定為請求何東岳再給付330萬元本
    息、黃瓊薇給付1,109萬本息予何李柳霞之全體繼承人公同
    共有部分，因其係請求擇一為有利判決，故無庸再予審酌，
    附此敘明。 
八、本件事證已臻明確，兩造其餘之攻擊或防禦方法及所用之證
    據，經本院斟酌後，認為均不足以影響本判決之結果，爰不
    逐一論列，附此敘明。
九、據上論結，本件上訴為有理由，判決如主文。
中　　華　　民　　國　　109 　年　　7 　　月　　8　　日
                    家事法庭                 
　　　　　　　　　      審判長法  官  蘇芹英
　　　　　　　　　　　　      法  官  陳君鳳
　　　　　　　　　　　　　　  法  官  楊雅清
正本係照原本作成。
如不服本判決，應於收受送達後20日內向本院提出上訴書狀，其
未表明上訴理由者，應於提出上訴後20日內向本院補提理由書狀
（均須按他造當事人之人數附繕本）上訴時應提出委任律師或具
有律師資格之人之委任狀；委任有律師資格者，另應附具律師資
格證書及釋明委任人與受任人有民事訴訟法第466 條之1第1項但
書或第2項（詳附註）所定關係之釋明文書影本。如委任律師提
起上訴者，應一併繳納上訴審裁判費。
中　　華　　民　　國　　109 　年　　7 　　月　　9 　　日
　　　　　　　　　　　　      書記官  陳惠娟
附註：
民事訴訟法第466條之1（第1項、第2項）：
對於第二審判決上訴，上訴人應委任律師為訴訟代理人。但上訴
人或其法定代理人具有律師資格者，不在此限。
上訴人之配偶、三親等內之血親、二親等內之姻親，或上訴人為
法人、中央或地方機關時，其所屬專任人員具有律師資格並經法
院認為適當者，亦得為第三審訴訟代理人。

附表一
 遺產項目 金額/股數 分割方法 1 合作金庫自強分行帳戶存款(帳號0000000000000號) 2.55元及其孳息 ⑴左列股票及衍生之孳息(指配股部分)，予以變價。變價所得之價金與左列存款、股票衍生之現金股利合併計算後，再由兩造依附表二比例分配，若無法整除餘額由上訴人取得。 ⑵何東岳就左列編號1至21之分配總額，須先扣還279萬5,281元本息，始得就餘額受分配。 2 中華郵政帳戶存款(帳號00000000000000) 2元及其孳息  3 台鳳股票    840股  4 益華股票 12,100股  5 源益股票  1,251股  6 國豐股票 12,450股  7 長億股票 10,000股  8 皇旗股票    144股  9 華隆股票  3,477股  10 中紡股票    100股  11 東雲股票     34股  12 太電股票  2,260股  13 鴻海股票     20股  14 友訊股票    260股  15 德寶股票    400股  16 寶祥股票  7,838股  17 中信金股票     20股  18 力晶股票     37股  19 寶華股票  2,019股  20 工礦股票  8,566股  21 對黃瓊薇之債權 1,109萬元及自107年6月26日起至清償日止，按年息百分之五計算之利息 ⑴左列債權本息由兩造依附表二比例分配，若無法整除，餘額由上訴人取得。 ⑵何東岳須先扣還279萬5,281元本息，始得就餘額受分配。 22 對何東岳之債權 335萬4,337元(計算式：3,300,000+54,337＝3,354,337)及自106年5月23日起至清償日止，按年息百分之五計算之利息 左列債權本息由兩造依附表二比例分配，若無法整除，餘額由上訴人取得，何東岳應清償279萬5,281元本息部分，須依上述扣還。 
附表二
姓名 應繼分比例 何宜泰 1/6 何東波 1/6 何東岳 1/6 何東州 1/6 何碧玉 1/6 何碧珍 1/6 
附表三
 領款之人 領款之帳戶 領款之時間 領款之金額 備註 1 黃瓊薇 合作金庫自強分行(帳號0000000000000號) 103/10/20 ⑴48萬元 ⑵1,061萬元 黃瓊薇辯稱係受何李柳霞委託提領48萬元，已交付予何李柳霞；伊自何李柳霞之帳戶匯款1,061萬元於己，則係何李柳霞代為操作股票，所返還之投資款本金及獲利。 2 何東岳 同上 ⑴103/10/07 ⑵103/10/07 ⑶103/10/08 ⑷103/10/13 ⑸103/10/14 ⑹103/10/15 ⑺103/10/16 ⑻103/10/17 ⑴30萬元 ⑵19萬元 ⑶41萬元 ⑷48萬元 ⑸48萬元 ⑹48萬元 ⑺48萬元 ⑻48萬元 何東岳辯稱左列提款係受何李柳霞委託領取，歷次領取之款項均已交予何李柳霞。 3 何東岳 同上 103/10/27 13萬9,400元 兩造繼承人均不爭執此部分款項，何東岳用以支付遺產稅6萬9,294元、國泰醫院往生室費用1,400元、醫療費用7萬0,582元、喪葬用品費17萬9,800元、殯葬墓位費用15萬2,667元、看護費4,000元，剩餘5萬4,337元，何東岳應返還予全體繼承人(見本院卷二第148頁) 4 何東岳 中華郵政(帳號00000000000000) 103/10/21 39萬2,680元